臺灣宜蘭地方法院民事判決　九十年度簡上字第五六號
　　上　訴　人　　甲○○
　　訴訟代理人　　乙○○
右當事人間請求拆除地上物事件，上訴人對於中華民國九十年五月十日本院宜蘭簡易
庭九十年度宜簡字第四四號第一審判決提起上訴，本院判決如左：
    主  文
原判決廢棄。
被上訴人在第一審之訴及假執行之聲請均駁回。
第一、二審訴訟費用由被上訴人負擔。
    事  實
甲、上訴人方面：
一、聲明：如主文所示。
二、陳述：除與原審判決書所載者相同茲予引用外，補稱：
（一）、上訴人戶籍地址為宜蘭縣頭城鎮○○路○段二三八號，一審判決書上所載地
        址為宜蘭縣頭城鎮○○路○段二四０號，乃一審判決書郵務送達公文封上之
        地址誤載為「宜蘭縣頭城鎮○○路二四０號」，郵差遂對該址為寄存送達。
        上訴人迨至民國九十年六月二十一日接獲本院執行處執行命令時，方知上開
        情事，茲因該項送達並非合法，爰聲請回復原狀，並提起本件上訴。
（二）、查被上訴人交付予上訴人之同意書中載明：「‧‧‧甲○○所建房屋事，在
        其舊有房屋全部拆除後，向北方應無條件保留拾伍台尺為道路用地，同意重
        新改建‧‧‧。」，則上開同意書係附有房屋全部拆除後為條件，現房屋既
        未全部拆除，上訴人自無提供道路之義務。況系爭切結書上本來預計要拆除
        重建的建物改建完成後，上訴人本欲將未拆的倉庫拆還給被上訴人，但被上
        訴人說不用拆，且被上訴人於八十七年對於上訴人提起調整租金訴訟時，就
        系爭道路用地部分，亦一併請求調整租金，可證上訴人就系爭土地確有租賃
        權存在，且被上訴人已拋棄本件保留路地之權利。惟原審竟仍命上訴人拆屋
        還地，其判決自有違誤。
（三）、系爭切結書係六十八年所簽立，已經超過十五年，被上訴人依該切結書所得
        主張之權利已罹於時效，其自不得再持該切結書對上訴人有所請求。
（四）、上訴人並未委任律師，對於法令亦不甚瞭解，延至二審方為時效抗辯之主張
        ，實非可歸責於上訴人，依民事訴訟法第四百四十七條之規定，前揭時效抗
        辯之主張，仍屬適法。
（五）、上訴人並未承認本件保留路地之債務，於八十四年間亦未與被上訴人成立有
        效之買賣契約，自無拋棄時效利益可言。在本院八十五年度宜訴字第四號拆
        屋還地事件中，上訴人提出本件同意書之目的在於證明就宜蘭縣頭城鎮○○
        段頂埔小段第二一之五地號土地（下稱系爭土地）有租賃關係存在，而就被
        上訴人所提出之切結書，亦僅主張其可證明有租賃關係而已，於該事件中上
        訴人從未以言詞或書狀表示「承認」有提供道路之義務，於訴訟外亦無任何
        言詞或行為足資認定上訴人有「承認」該等義務。
（六）、上訴人係基於承租人之身分，合法使用系爭土地，並無權利濫用可言。況被
        上訴人所要求拆除之磚造平房，面積僅一點零二平方公尺，其寬度約僅數公
        分，於人車通行並無顯著之便利，而該磚造平房卻因而須拆除整面牆，勢必
        影響建物整體之結構安全，而有倒塌之危險，則被上訴人權利之行使，方屬
        權利濫用。
三、證據：除援用原審之立證方法外，補提出戶籍謄本一件、郵務送達公文封二件、
    郵務送達通知書一件、執行命令一件、判決書一件為證。
乙、被上訴人方面：
一、聲明：駁回上訴。
二、陳述：除與原審判決書所載者相同茲予引用外，補稱：
（一）、本件原審判決雖將上訴人訴訟代理人之住所載為：「宜蘭縣頭城鎮○○路二
        四○號」，惟上開地址乃第三人林棟良之舊址，現已無該舊門牌號碼之牌示
        ，因此郵差不可能於該址為寄存送達，且郵差認識上訴人，其送達自會對上
        訴人為之，而依卷附之送達公文封所示，本件郵務人員確係對於上訴人之訴
        訟代理人之實際住處為送達，且在訴訟代理人之實際住處製作送達通知書，
        記明寄存文書之處所，黏貼於應受送達人住居所，故雖信封上所記載之住所
        有出入，亦無解於已經合法寄存送達之事實，則本件上訴人回復原狀之聲請
        並無理由，其上訴亦已逾期，應予駁回。
（二）、被上訴人交付予上訴人之同意書中固載明：「‧‧‧甲○○所建房屋事，在
        其舊有房屋全部拆除後，向北方應無條件保留拾伍台尺為道路用地，同意重
        新改建‧‧‧。」，然上訴人交付予被上訴人之切結書中卻載明：「‧‧‧
        故本人自應無條件將庴前之私有土地，連接俞三聘範圍，提供十五台尺為道
        路用地，絕無異議‧‧‧。」，故依上訴人所出具之切結書，上訴人應無條
        件將庴前之私有土地，連接俞三聘範圍，提供十五台尺為道路用地，此一切
        結書上並未附有房屋全部拆除後為條件，被上訴人自得依此而為請求。縱認
        該切結書、同意書上附有房屋全部拆除後之條件，然上訴人主要居住部分之
        建物早已於六十九年二月以前，改建完成，剩餘未拆除之部分則留作倉庫，
        依兩造之真意，亦應認已屬拆除完畢。況且拆除剩餘部分建物之決定權在上
        訴人，上訴人故意不予拆除，阻止條件成就，依民法第一百零一條第一項之
        規定，亦應視為條件已成就。
（三）、本件上訴人至二審方為時效抗辯之主張，顯係為延滯訴訟，依民事訴訟法第
        四百四十七條但書之規定，應予以駁回該項攻擊方法。其次，被上訴人從未
        表明拋棄本件保留路地之權利。再者，系爭同意書及切結書固為六十八年間
        所書立，然被上訴人曾多次催促上訴人履行，上訴人對此義務亦加以承認，
        僅拖延不履行。況上訴人於八十四年間，曾與被上訴人洽談購買宜蘭縣頭城
        鎮○○段頂埔小段二一之二地號土地之事宜，於草擬之契約書中，亦載明同
        段二一之五地號土地，應供作道路使用，其後雖上訴人反悔而未締約，然由
        此已足證明上訴人已拋棄該時效利益。另於八十五年間，被上訴人請求上訴
        人拆屋還地之時，上訴人即據上開同意書而為主張，且上訴人對於被上訴人
        所提出之切結書，於同一訴訟中亦承認而不加爭執，故上訴人於八十五年間
        時效完成後仍為承認行為，自屬拋棄時效利益之默示意思表示，上訴人即不
        得再據時效而為抗辯。
（四）、本件被上訴人係因道路通行之必要，乃請求上訴人將妨害道路通行之部分拆
        除，且被上訴人原先請求之範圍為四‧五公尺（即十五台尺）寬之道路，惟
        於現場測量時亦顧及上訴人之權利使用，因而減縮至系爭土地之兩側為界，
        依本院前往現場履勘結果：「系爭通道長約四一點七公尺，最寬處二點一一
        公尺，最窄處一點九六公尺，可供一輛汽車通行，系爭土地通道往西北方向
        續接水泥路面及泥土路面，轉角處有三點零一公尺，轉彎後最寬處二點一公
        尺，最窄處一點一六公尺，此通道無法通行汽車。」，可知系爭道路係供該
        道路後方住戶出入之用，其寬度僅容一輛汽車勉強通行，根本無法通行較大
        型之車輛，苟有發生災害須救護車或救火車出入時，或因工作之須要須出入
        貨車時，將使通行發生困難。被上訴人請求拆除之部分，僅為突出於道路上
        之倉庫之一角及突出於道路之樹木竹籬等，將之拆除並未影響上訴人之權利
        ，反倒是此倉庫一角、樹木竹籬之存在，將使行經此一道路之危險性增加，
        甚至影響急救車輛之出入。故上訴人權利之行使，自己所得利益極少，而社
        會所受之損失甚大，上訴人非不得視為以損害他人為主要目的，自有權利濫
        用之情事。
三、證據：除援用原審之立證方法外，補提出切結書、不動產買賣契約書各一件為證
    ，並聲請訊問證人吳文聰、林呈琦及至現場履勘。
丙、本院依被上訴人之聲請至現場履勘。
    理    由
一、按當事人或代理人，因天災或其他不應歸責於己之事由，遲誤不變期間者，於其
    原因消滅後十日內，如該不變期間少於十日者，於相等之日數內，得聲請回復原
    狀；送達不能依前二條規定為之者，得將文書寄存送達地之自治或警察機關，並
    作送達通知書，黏貼於應受送達人住居所、事務所或營業所門首，以為送達，民
    事訴訟法第一百六十四條第一項、第一百三十八條分別定有明文。查本件上訴人
    戶籍地址為宜蘭縣頭城鎮○○路○段二三八號，一審判決書上所載地址為宜蘭縣
    頭城鎮○○路○段二四０號，乃原審送達判決書之郵務送達公文封上之地址誤載
    為「宜蘭縣頭城鎮○○路二四０號」，郵差遂向該址為寄存送達等情，業據上訴
    人提出戶籍謄本一件、郵務送達公文封二件、郵務送達通知書一件為證，並經證
    人即送達該份判決之郵務士（代號子００六號）吳文聰到庭結證屬實，且與證人
    林呈琦（即代號五八七號郵局稽查）所稱：「本件郵務送達並非我處理，也沒有
    見過該通知書，但這是我們作寄存送達時，貼在門口的通知書。通常我們係依照
    信封的地址填寫門牌號碼，然後貼在該號碼門首。」（參見本院九十年十二月十
    九日準備程序筆錄）等語大致相符，足徵原審判決書之送達確係向「頂埔路二四
    ０號」為之，並非向上訴人之住居所或營業所為之，因此該項寄存送達並不合法
    ，不生送達之效力，原判決上訴人部分之上訴期間即無從起算，乃上訴人誤認其
    已遲誤二十日之上訴不變期間，遂聲請回復原狀，容有誤會。其次，上訴人於九
    十年六月二十九日接獲本院重新送達之判決書後，旋即於九十年七月二日具狀聲
    明上訴等情，亦有原審卷附之送達證書及蓋於上訴人所提出上訴狀上之本院收文
    戳章可稽，則上訴人之上訴自屬適法，被上訴人抗辯原審判決書第一次寄存送達
    已屬合法，本件上訴已逾期云云，顯然無據。以上各情，合先敘明。
二、被上訴人起訴主張：坐落宜蘭縣頭城鎮○○段頂埔小段第二一之五地號土地（下
    稱系爭土地）係被上訴人所有，被上訴人先前將系爭土地及同小段二一之二、二
    一之六、二一之七地號土地部分出租予上訴人。嗣於六十八年二月間，上訴人在
    租賃土地上所興建之房屋欲拆除重建，經被上訴人同意後，兩造乃各書立同意書
    及切結書互相交予對方，被上訴人交付予上訴人之同意書中即載明：「‧‧‧甲
    ○○（即上訴人）所建房屋事，在其舊有房屋全部拆除後，向北方應無條件保留
    拾伍台尺為道路用地，同意重新改建‧‧‧」，上訴人交付予被上訴人之切結書
    中亦載明：「‧‧‧故本人（指上訴人）自應無條件將厝前之私有土地，連接俞
    三聘（即被上訴人）範圍，提供拾伍台尺為道路用地，絕無異議‧‧‧」，可知
    兩造簽訂該同意書及切結書之真意係自系爭土地由東方向西方延伸十五台尺（即
    四‧五公尺）處作為道路之用，此部分並未在租賃範圍內，亦即上訴人就該等十
    五台尺之道路用地部分，並無使用之權源，乃上訴人竟占用該等部分，則其占用
    自屬無法律上之權源，被上訴人係所有權人，自得依民法第七百六十七條之規定
    請求上訴人將系爭土地上如附圖所示Ｂ部分之磚造平房，面積一‧０二平方公尺
    拆除，Ｃ部分之樹木竹籬，面積一二‧三一平方公尺之地上物拆除，以作為道路
    使用。其次，依上開同意書及切結書之約定，上訴人就被上訴人所有及其私用之
    土地亦應保留十五台尺寬度以作為道路之用，惟上訴人迄未依約履行，以致前開
    道路之寬度不足十五公尺，對於被上訴人及靠北側土地上房屋使用人之出入產生
    極大不便，為此被上訴人亦得依兩造間之約定，請求上訴人將系爭土地如附圖所
    示Ｂ、Ｃ部分之地上物拆除（被上訴人原起訴請求上訴人就附圖所示Ａ部分之圍
    牆亦應拆除，嗣於本院審理中，撤回該部分之起訴，附此敘明）等情。上訴人則
    以：系爭土地係向被上訴人承租，並非無權占有。其次，本件同意書係附有房屋
    全部拆除後為條件，現房屋既未全部拆除，上訴人自無提供道路之義務；且被上
    訴人事後已拋棄該保留道路之權利；況且系爭切結書及同意書上係於六十八年間
    所簽立，距今已超過十五年，被上訴人自不得再依該切結書對上訴人有所請求；
    又上訴人係基於承租人之身分，合法使用系爭土地，並無權利濫用之可言等語，
    資為抗辯。
三、被上訴人主張系爭土地為伊所有，伊先前將該土地及同小段二一之二、二一之六
    、二一之七地號土地出租予上訴人，於六十八年二月間，上訴人在上開土地上所
    興建之房屋欲拆除改建，經被上訴人同意後，兩造乃各自書立同意書及切結書交
    予對方，被上訴人交付予上訴人之同意書中載明：「‧‧‧甲○○所建房屋事，
    在其舊有房屋全部拆除後，向北方應無條件保留拾伍台尺為道路用地，同意重新
    改建‧‧‧」，而上訴人交付予被上訴人之切結中載明：「‧‧‧故本人自應無
    條件將厝前之私有土地，連接俞三聘範圍，提供十五台尺為道路用地，絕無異議
    ‧‧‧」，而上訴人在約定應提供作為道路通行之系爭土地上建有如附圖所示Ｂ
    、Ｃ部分之磚造平房、樹木竹籬之事實，業據被上訴人提出與所述相符之地籍圖
    謄本、土地登記簿謄本、切結書及判決書各一件為證，且為上訴人所不爭執，復
    經原審職權調閱本院八十五年度宜訴字第四號及台灣高等法院八十五年上易字第
    一四八號卷核閱屬實，並會同宜蘭地政事務所人員至現場勘測明確，有勘驗筆錄
    及複丈成果圖在卷可稽，應認被上訴人上開主張為實在，惟上訴人仍執前揭情詞
    置辯，則本件應審酌者為，上訴人就系爭土地之占有使用是否屬無權占有？被上
    訴人本於兩造約定所得請求上訴人提供系爭土地做為道路使用之權利是否已罹於
    時效？又上訴人就系爭土地之利用有無權利濫用之情形？經查：
（一）、被上訴人固主張兩造所簽立之系爭同意書及切結書上既載明保留十五台尺作
        為道路用地，依此，兩造就所保留作為道路用地之部分，已無租賃關係存在
        云云。惟依上訴人所書立之切結書上記載「上訴人提供十五台尺為道路用地
        」等語，足認該保留用作道路用地之部分仍在兩造租賃範圍內，否則屬被上
        訴人所有之土地，無從由上訴人「提供」作為道路用地。再者，依卷附之本
        院八十七年度宜簡字第十七號調整租金事件之判決書所載，被上訴人於八十
        七年間，就系爭土地對於上訴人提起前開訴訟時，係就上訴人實際使用之範
        圍為請求，由此足徵上訴人就附圖所示Ｂ、Ｃ部分之土地確有租賃權存在，
        否則被上訴人何以能要求上訴人給付該部分之租金。此外，被上訴人亦於本
        院審理時自認兩造就系爭土地存有租賃關係之事實（參見本院九十一年四月
        二十九日言詞辯論筆錄），故被上訴人上開主張，並非可採。而系爭土地兩
        造間既存有租賃關係，被上訴人復無法舉證證明該租賃關係業已終止，則上
        訴人基於租賃關係使用系爭土地，自屬有權占有，從而被上訴人主張依民法
        第七百六十七條之規定請求上訴人應將系爭土地上如附圖所示Ｂ、Ｃ部分之
        地上物拆除云云，即屬無據。
（二）、上訴人固抗辯稱系爭切結書上本來預計要拆除重建的建物改建完成後，其本
        欲將未拆的倉庫拆還給被上訴人，但被上訴人說不用拆，且被上訴人於八十
        七年對於上訴人提起調整租金訴訟時，就系爭道路用地部分，亦一併請求調
        整租金，可證被上訴人已拋棄本件保留路地之權利云云，惟為被上訴人所否
        認，且被上訴人就系爭土地請求上訴人支付租金，本屬其依兩造間租賃契約
        所得行使之權利，與本件保留路地之權利無關，自無法因被上訴人要求給付
        租金，即推得被上訴人已拋棄系爭保留路地權利之結果，此外上訴人復未能
        舉出其他證據以實其說，則其上開抗辯，礙難採信。
（三）、本件被上訴人於六十八年二月間交付予上訴人之同意書中固載明：「‧‧‧
        甲○○所建房屋事，在其舊有房屋全部拆除後，向北方應無條件保留拾伍台
        尺為道路用地，同意重新改建‧‧‧。」，然由上訴人於同一時間所書立並
        交付予被上訴人之切結書中卻載明：「‧‧‧故本人自應無條件將庴前之私
        有土地，連接俞三聘範圍，提供十五台尺為道路用地，絕無異議‧‧‧。」
        ，則綜合上開記載之內容，應認上訴人係應無條件提供十五台尺為道路用地
        ，並未附有「房屋全部拆除後」之條件。再者，縱認上訴人提供十五台尺為
        道路用地之義務，係附有「房屋全部拆除後」之條件，惟上訴人既已自認「
        系爭切結書上所稱之建物，本來預計要拆除重建的部分都已經於六十八年或
        六十九年初，改建完成」之事實（參見本院九十一年四月二十九日言詞辯論
        筆錄），則依兩造締約當時之真意，亦應認已屬全部拆除完畢，上開條件已
        成就。況且拆除剩餘部分建物之決定權在上訴人，上訴人故意不予拆除，阻
        止條件成就，依民法第一百零一條第一項之規定，亦應視為於其預計拆除之
        建物改建完成時，該條件已成就。從而，上訴人抗辯系爭同意書係附有房屋
        全部拆除後為條件，現房屋未全部拆除，其無提供道路之義務云云，尚難遽
        採。
（四）、按請求權，因十五年間不行使而消滅，民法第一百二十五條前段定有明文。
        依前所述，系爭切結書及同意書係於六十八年所簽立，上訴人計劃改建部分
        之建物亦已於六十九年初改建完成，則依兩造間之約定，最遲自六十九年七
        月一日起，上訴人即有於系爭土地上提供十五台尺寬度道路之義務。換言之
        ，被上訴人即應於六十九年七月一日起之十五年內，對於上訴人行使該項權
        利，乃被上訴人遲至八十九年六月二十九日方對於上訴人起訴主張權利，依
        前引民法之規定，被上訴人依上開切結書及同意書之約定所取得之本件權利
        ，早已罹於時效，上訴人復已為時效消滅之抗辯，則被上訴人本件請求，即
        非可採。至被上訴人雖另主張：上訴人曾多次承認本件義務；兩造於八十四
        年間洽談宜蘭縣頭城鎮○○段頂埔小段二一之二地號土地買賣事宜時，於草
        擬之契約書中，亦載明系爭土地，應供作道路使用，其後雖上訴人反悔而未
        締約，然由此足證上訴人已拋棄該時效利益；於八十五年間，被上訴人請求
        上訴人拆屋還地之時，上訴人即據上開同意書而為主張，且上訴人對於被上
        訴人所提出之切結書，於同一訴訟中亦承認而不加爭執，可知上訴人於八十
        五年間時效完成後仍為承認行為，自屬拋棄時效利益之默示意思表示云云，
        然均為上訴人所否認，且兩造於八十四年間就上開二一之二地號土地所為之
        買賣既未成立，則於該磋商之過程中，縱有再次談及系爭土地上應保留本件
        之道路用地，亦無法因此即謂上訴人已拋棄本件時效利益。其次，在本院八
        十五年度宜訴字第四號及台灣高等法院八十五年度上易字第一四八號拆屋還
        地事件中，因該件訴訟所爭執者為上訴人就系爭土地有無使用之權源，故上
        訴人提出系爭同意書之用意僅在於依其上之記載內容，佐證其有租賃權存在
        之事實，而被上訴人所提出之系爭切結書既與其主張不衝突，則其於該事件
        中不加以爭執，亦屬當然之理，並無法由此推認上訴人在該事件中所為之上
        開訴訟攻擊、防禦行為之同時，除了前開含義外，同時亦帶有上訴人就該同
        意書及切結書上，與該訴訟事件無關之權利義務亦已為主張或承認之默示表
        示。此外，被上訴人復未能舉出其他證據證明本件時效有中斷、不完成之事
        由，或上訴人已拋棄時效利益之事實，則其上開主張，均非可採。
（五）、按當事人得提出新攻擊或防禦方法。但有下列各款情形之一者，第二審法院
        得駁回之：在第一審整理並協議簡化後已不得主張之爭點。經第一審法
        院依第一百九十六條第二項裁定駁回者。經第一審法院依第二百六十八條
        定期間命提出而未提出者。因當事人故意或重大過失未於第一審程序提出
        者，民事訴訟法第四百四十七條定有明文。以本件情形而言，上訴人並未委
        任律師，亦非法律專業人士，對於法令之認知自屬有限，其延至二審方為本
        件時效抗辯之主張，核與依前開法條所謂「因故意或重大過失未於第一審程
        序提出」之情形，不相符合。況且，前開法條對於當事人因故意或重大過失
        未於第一審程序提之攻擊、防禦方法，係規定第二審法院「得」駁回之，而
        非「應」駁回，則本院採認上訴人所為之時效抗辯，於法亦無不合。故被上
        訴人主張上訴人至二審方為時效抗辯之主張，顯係為延滯訴訟，應予以駁回
        該項攻擊方法云云，尚無可採。
（六）、末按權利之行使，不得以損害他人為主要目的，為民法第一百四十八條所明
        定。而權利之行使，是否以損害他人為主要目的，應就權利人因權利行使所
        能取得之利益，與他人及國家社會因其權利行使所受之損失，比較衡量以定
        之。倘其權利之行使，自己所得利益極少而他人及國家社會所受之損失甚大
        者，非不得視為以損害他人為主要目的，此乃權利社會化之基本內涵所必然
        之解釋，最高法院亦著有七十一年台上字第七三七號判例可資參照。查系爭
        通道長約四十一點七六公尺，最寬處二點一一公尺，最窄處一點九六公尺，
        可供一輛汽車通行。系爭通道往西北方向續接水泥路面及泥土路面，轉角處
        有三點零一公尺，轉彎後最寬處二點一公尺，最窄處一點一六公尺，此通道
        無法通行汽車。系爭通道東南方接六點三公尺寬之馬路。系爭通道約有四戶
        鄰人在使用。複丈成果圖上Ｂ部分平房為上訴人存放農業機具之倉庫，Ｃ部
        分則是上訴人所種植之果樹及竹子等情，業經本院至現場勘驗屬實，並製有
        勘驗筆錄、現場簡圖及相片在卷可稽。故依上開勘驗之結果可知：系爭通
        道之使用人並不多。對於救護車之通行並無困難。消防車現雖無法通行
        ，然縱將該通道擴大為被上訴人所主張之寬度三公尺，消防車輛之進出仍屬
        困難，更何況該通道長度僅約四十公尺，末端無法對外通行，內部迴車空間
        狹小，兩側建物則緊鄰通道，若將消防車駛入通道，勢將阻塞該通道，造成
        救火之動作施展不開，且使其餘救火之人員、機具及救護車無法通行，反而
        造成危險加劇，不如將救火車輛停於外面，以拉水管進入之方式來救火，保
        持通道暢通，以便人員及小型車輛進出，更能達到搶救之目的。被上訴人
        所要求拆除之磚造平房，面積僅一點零二平方公尺，其寬度約狹小，於人車
        通行並無顯著之便利，而該磚造平房卻因而須拆除整面牆，將影響建物整體
        之結構安全，而有倒塌之危險。附圖上Ｂ部分平房為上訴人存放農業機具
        之倉庫，Ｃ部分則是上訴人所種植之果樹及竹子，對上訴人而言，均有其使
        用上之經濟利益存在等事實。從而，本件上訴人主張法定之時效消滅抗辯，
        並基於租賃關係使用系爭土地，其自己所得利益並非極少，而他人及國家社
        會所受之損失亦非甚大，核與首開法條及判例所稱權利濫用之情形有間，故
        被上訴人主張上訴人權利之行使，自己所得利益極少，而社會所受之損失甚
        大，自屬以損害他人為主要目的，而有權利濫用之情事云云，與實情不相符
        合，自非可採。
四、綜上所述，本件上訴人既係基於租賃關係使用系爭土地，且被上訴人依兩造於六
    十八年二月間之約定所得請求上訴人提供上開土地做為道路使用之權利已罹於時
    效，上訴人並已為時效消滅之抗辯，再者上訴人使用該部分土地亦無權利濫用之
    情事，從而被上訴人依據民法第七百六十七條及兩造間之約定，訴請上訴人將附
    圖所示Ｂ部分面積一‧０二平方公尺之磚造平房、Ｃ部分面積十二‧三一平方公
    尺之樹木竹籬拆除，自屬無據。迺原審不查，遽允被上訴人之請求，而為被上訴
    人勝訴之判決，並許可被上訴人供擔保後得假執行，該項判決於法自有未洽，上
    訴意旨指摘原判決不當，求予廢棄改判，為有理由，爰由本院將原判決廢棄改判
    如主文第二項所示。
五、本件判決之基礎已臻明確，兩造其餘攻擊、防禦方法及舉證，核與判決結果無影
    響，爰不一一論敘，附此敘明。
六、據上論結，本件上訴為有理由，依民事訴訟法第四百三十六條之一第三項、第四
    百五十條、第七十八條，判決如主文。
中　　　華　　　民　　　國　　九十一　　年　　　五　　　月　　十三 　　 日
                            臺灣宜蘭地方法院民事庭
~B審判長法官　劉家祥
~B法　　　官　劉家祥
~B法　　　官　劉家祥
右正本證明與原本無異
中　　　華　　　民　　　國　　九十一　　年　　　三　　　月　　 三十　　 日
~B法院書記官　程志賓
